【裁判字號】    99,事聲,24
【裁判日期】    990521
【裁判案由】    聲明異議
【裁判全文】
臺灣基隆地方法院民事裁定              99年度事聲字第24號
異  議  人
即  債權人  華南商業銀行股份有限公司
法定代理人  甲○○
相  對  人
即  債務人  乙○○
上列當事人間聲請核發支付命令事件，異議人對於本院司法事務
官於中華民國99年4 月6 日所為99年度司促字第2340號駁回其對
相對人核發支付命令聲請之裁定提出異議，本院裁定如下：
    主  文
原裁定廢棄。
聲請人就本院司法事務官於民國九十九年三月二十六日所為九十
九年度司促字第二三四○號支付命令，對於張正忠之財產為強制
執行無效果時，由相對人給付之。
    理  由
一、按當事人對於司法事務官處理事件所為之終局處分，得於處
    分送達後10日之不變期間內，以書狀向司法事務官提出異議
    ；司法事務官認前項異議有理由時，應另為適當之處分，認
    異議為無理由者，應送請法院裁定之；法院認異議為有理由
    時，應為適當之裁定，民事訴訟法第240 條之4 第1 、2 、
    3 項分別定有明文。本件異議人對相對人聲請核發支付命令
    事件，經本院司法事務官認異議人未就主債務人之財產強制
    執行無效果前，不得聲請逕對保證債務人即相對人核發支付
    命令請求代償，於民國99年4 月6 日以99年度司促字第2340
    號民事裁定駁回其聲請，該駁回裁定於99年4 月15日送達異
    議人，異議人不服，於99年4 月19日提出異議，未逾法定期
    間，核先敘明。
二、異議意旨略以：異議人係依民事訴訟法第508 條之規定，向
    本院聲請對相對人核發支付命令，非對相對人之財產強制執
    行，未損及相對人之法定權益，原裁定認異議人逕向相對人
    請求代償而駁回其聲請，應屬有誤等情。
三、經查：
（一）異議人主張張正忠於96年6 月1 日向其借款新台幣（下同
      ）540 萬元，約定借款期間為96年6 月13日至116 年6 月
      13日，借款利率自96年6 月13日至96年12月12日止，按異
      議人定儲利率指數計算，自96年12月13日至98年12月12日
      止，按異議人定儲利率指數加碼週年利率百分之0.22計算
      ，之後改依異議人定儲利率指數加碼週年利率百分之0.89
      計算，若遲延還本或付息，本金自到期日起，利息自約定
      繳息日起，照應還款項，逾期6 個月以內部分，按約定利
      率百分之10，逾期超過6 個月部分，按約定利率百分之20
      計付違約金，若未依約付息，債務視為全部到期，之後，
      張正忠於97年1 月28日邀同相對人擔任前開借款之一般保
      證人，約定張正忠未依約按期償付本息時，相對人應負清
      償之責任，異議人復得依民法及銀行法之規定，對相對人
      求償，而張正忠僅繳納本息至98年9 月13日止，異議人屢
      經催討，迄今未為清償，債務視同全部到期，迄今積欠本
      金490 萬7,152 元及利息等情，業經異議人提出貸款契約
      、增補契約為證，復經本院司法事務官於99年3 月26日以
      99年度司促字第2340號核發支付命令，命張正忠應向異議
      人給付490 萬7,152 元，及自98年9 月13日起至98年12月
      12日止，按週年利率百分之1.02，自98年12月13日起至清
      償日止，按週年利率百分之1.69計算之利息，暨自98年10
      月14日起至98年12月12日止，按週年利率百分之0.102 ，
      自98年12月13日起至99年4 月13日止，按週年利率百分之
      0.169 ，自99年4 月14日起至清償日止，按週年利率百分
      之0.338 計算之違約金，堪認異議人前開主張應非無據，
      核先敘明。
（二）按保證人於債權人未就主債務人之財產強制執行而無效果
      前，對於債權人得拒絕清償，民法第745 條雖定有明文，
      然該條規定之先訴抗辯權，其性質為延期性之抗辯，僅能
      暫時拒絕清償，不能否認債權人之權利，且依同法第739
      條之規定，保證人之履行責任於主債務人不履行債務時即
      已發生；本件相對人為張正忠向異議人借款之一般保證人
      ，因張正忠未依約償還，依據前開所述，相對人之履行責
      任業已發生，異議人自得對相對人聲請核發支付命令，縱
      使異議人向主債務人張正忠求償並獲給付，致不得再向相
      對人求償，亦不影響異議人以支付命令確認其對相對人之
      債權確實存在，故本院司法事務官裁定駁回異議人對相對
      人核發支付命令之聲請，顯有未洽，是認異議人提出之異
      議，為有理由，爰依民事訴訟法第240 條之4 第3 項之規
      定，廢棄原裁定，並為裁定如主文第2 項所示。
四、依民事訴訟法第240 條之4 第3 項，裁定如主文。
中    華    民    國    99    年    5     月    21    日
                  民事庭法  官  邰婉玲
以上以上正本係照原本作成。
如對本裁定抗告，須於裁定送達後10日內向本院提出抗告狀，並
繳納抗告費新台幣1,000 元。
中    華    民    國    99    年    5     月    21    日
                        書記官  王毓嫻

司法院資訊處製作；財團法人民間司法改革基金會備份。
